【裁判字號】    95,交聲,24
【裁判日期】    950314
【裁判案由】    違反道路交通管理處罰條例
【裁判全文】
臺灣宜蘭地方法院交通事件裁定          95年度交聲字第24號
    移送機關    交通部公路總局臺北區監理所宜蘭監理站
    異  議  人  甲○○
                        號
上列異議人即受處分人因違反道路交通管理處罰條例案件，對於
交通部公路局臺北區監理所宜蘭監理站九十五年一月二十五日所
為之處分（宜監字第裁四三─Ｚ00000000號），聲明異
議，本院裁定如下：
    主  文
異議駁回。
    理  由
一、異議意旨略以：異議人甲○○雖於民國九十四年十一月九日
    七時十分許，駕駛車牌號ＧＱ─０三四０號自用小客車行經
    國道五號南下九點四公里處時，遭警攔停以違規超速行車掣
    開舉發違反道路交通管理事件通知單（下稱舉發通知單），
    但其當時並未超速，且警方並無其駕車超速之照片，所使用
    之雷射測速儀器究否精準，亦非無疑等語。
二、經查：
  (一)按道路交通管理處罰條例第三十三條第一項、第三項已明定
    ：「汽車行駛於高速公路或設站管制之道路，而不遵管制之
    規定者，處汽車駕駛人新臺幣三千元以上六千元以下罰鍰。
    」、「第一項關於高速公路之使用限制、禁止、行車規定及
    管理等事項之規則，由交通部會同內政部定之。」又「汽車
    行駛高速公路，應依速限標誌指示。」高速公路交通管制規
    則第五條前段亦定有明文可資參照。另道路交通管理處罰條
    例第六十三條第一項亦定明：汽車駕駛人有左列各款所列條
    款之一者，除依原條款處罰鍰外，並予記點：一、有第三十
    三條、第三十八條第一項、第四十條第一項、第四十五條、
    第四十七條第一款至第四款、第四十八條、第四十九條或第
    六十條第一項、第二項第一款至第三款情形之一者，各記違
    規點數一點。合先敘明。
  (二)本件掣單舉發異議人甲○○違規超速行車之過程，業據證人
    即掣單員警周文明到庭結證：舉發當時其任職國道公路警察
    局第九警察隊七堵小隊（下稱七堵小隊），甲○○當時之行
    車車速係由其操作雷射測速測距儀所測得，其在測速前均先
    依經驗判斷來車車速，再操作雷射測速測距儀，該儀器會顯
    示車速及該車與儀器間之相對距離，若確屬超速即執行攔停
    ；雷射測速測距儀係針對單一車輛實施測速與測距，並不會
    測得他車車速等語綦詳，經核要與卷附內政部警政署國道公
    路警察局第九警察隊於九十四年十二月十五日以公警九交字
    第０九四０九七一０三一號函稱：本件係執行現場攔停舉發
    ，所使用之雷射測速測距儀並未裝設照相裝置，而雷射測距
    測速儀係針對行駛中之車輛採取單一鎖定後，以雷射光束直
    接瞄準行進中之車輛並測得該車之車速率，再據此數據判斷
    分析是否違規超速，屬單點單台之測速方式等語契合一致。
    又我國經濟部中央標準檢驗局雖目前尚未訂立檢定雷射測距
    測速儀之規範，然因該儀器乃國外先進科學儀器，在我國尚
    未定有檢定規範前，適用國際檢驗規定；況該儀器於國外需
    經檢定合格始得出場，而該檢驗合格之文件業經我國法院公
    證之事實，亦見卷附內政部國道公路警察局九十年三月七日
    （九０）公警交字第０五三三一號、九十五年一月十七日公
    警九交字第０九五０九七００五四號函即明，復有與七堵小
    隊所使用之雷射測距測速儀（序號：ＰＬ一二三三四）同型
    號（序號：ＰＬ一二三四二、ＰＬ一九０二九）之雷射測距
    測速儀原廠出廠證明及國外檢驗合格證明書與雷射測速槍使
    用手冊各一份存卷可稽，堪認證人周文明所使用之雷射測速
    測距儀本身，係屬精準無誤之科學儀器，異議人甲○○空言
    質疑該雷射測速測距儀之精準度與測得結果，尚嫌無據。
  (三)依證人周文明到庭結證：其使用第一代及目前使用之第二代
    雷射測速儀器已有五年經驗，測過之最遠距離曾達一公里，
    但太遠較難瞄準，且所測得之數據較易產生爭議，故均在來
    車距離約三、四百公尺內才執行測速動作；本件操作儀器所
    測得之結果，已註記在舉發通知單上等語，再佐以卷附舉發
    通知單上註明「行速一百公里，測距二百七十二點二公尺」
    等語，及其庭後補呈當日所掣開之其他二份舉發通知單（六
    時五十四分及七時二十六分），皆詳實註明違規超速之車速
    （分別為時速九十七公里及九十三公里）與相對距離（分別
    為三百零六點九公尺及二百三十四公尺）等語明確，顯見證
    人周文明操作雷射測速測距儀執行勤務確有充足之經驗。況
    異議人甲○○亦到庭自承：員警將之攔停後，即向其顯示所
    測得之車速及距離等語屬實，更可認定證人周文明在操作雷
    測測距測速儀得悉異議人甲○○駕車違規超速後，攔停異議
    人駕駛之車輛並掣單舉發之整體過程，均無違法抑或不當之
    處甚明。
  (四)綜前各情，均見掣單舉發之員警於整體舉發程序，未存有任
    何違法抑或不當之瑕疵存在，且雷射測距測速儀之功能特性
    及精準性，亦有前述文件可資佐憑。又舉發員警周文明與異
    議人甲○○之間，素不相識更無怨懟抑或過節存在，衡情衡
    理均無設詞誣指異議人超速違規行為之必要，本件經查並無
    證據足以證明掣單警員於舉發過程中，存有捏造事實違法取
    締之情事，亦未見舉發過程有何值勤違法抑或不當操作科學
    儀器之明顯瑕疵，異議人復未提出對其有利之事證予以證明
    其確未違規超速行車之行為，是基於交通警員掣單舉發違反
    道路交通管理處罰條例所列之違規事實，乃公務員基於職務
    上權力，依法就特定之具體事件所為具公法上效果之單方行
    政行為，且基於公務員為公法上行為具有公信力之原則，該
    單方行政行為應可被推定為真正，據以依法處分之事實亦可
    認定為正確無誤，亦即此項公信原則，乃立法者賦予行政機
    關制定違反道路交通事件統一裁罰標準及處理細則，使執勤
    警員得當機處分，以達維護交通秩序及安全之行政目的，而
    本於值勤員警維護交通秩序、安全職責所為之舉發所受之合
    法、正確之推定。從而，本件異議人甲○○確有違規超速行
    車之各該事證因臻明確，原處分機關援引首開規定裁處罰鍰
    新臺幣三千元並依道路交通管理處罰條例第六十三條第一項
    記違規點數一點，核無不當，異議人所提本件異議為無理由
    ，應予駁回。
據上論斷，應依道路交通案件處理辦法第十九條，裁定如主文。
中    華    民    國    95    年    3     月    14    日
                  交通法庭法  官  陳嘉年
以上正本證明與原本無異。
如不服本裁定，應於裁定送達後五日內向本院提出抗告狀。（需
附繕本）
                          書記官  林嘉萍
中    華    民    國    95    年    3     月    16    日


司法院資訊處製作；財團法人民間司法改革基金會備份。
